最高法院刑事判決　　　　　　　　　 110年度台上字第5929號
上　訴　人　游文洲
 
 
選任辯護人　張慶宗律師
上列上訴人因違反洗錢防制法案件，不服臺灣高等法院中華民國
110 年4 月13日第二審判決（110 年度上訴字第25號，起訴案號
：臺灣桃園地方檢察署108 年度偵字第10774 號），提起上訴，
本院判決如下：
    主  文
上訴駁回。
    理  由
一、按刑事訴訟法第377 條規定，上訴於第三審法院，非以判決
    違背法令為理由，不得為之。是提起第三審上訴，應以原判
    決違背法令為理由，係屬法定要件。如果上訴理由書狀並未
    依據卷內訴訟資料，具體指摘原判決不適用何種法則或如何
    適用不當，或所指摘原判決違法情事，顯與法律規定得為第
    三審上訴理由之違法情形，不相適合時，均應認其上訴為不
    合法律上之程式，予以駁回。本件原判決認定上訴人游文洲
    有其犯罪事實欄（下稱事實欄）所載之幫助詐欺取財及洗錢
    犯行，因而撤銷第一審所為之無罪判決，改判依刑法上想像
    競合規定從一重論上訴人幫助犯洗錢防制法第14條第1 項之
    一般洗錢罪（相競合犯幫助詐欺取財部分，依刑事訴訟法第
    376 條第1 項但書規定意旨，亦得上訴至本院，先予說明）
    ，經依刑法第30條第2 項規定減輕其刑後，處有期徒刑2 月
    ，併科罰金新臺幣3 萬元，並諭知罰金如易服勞役之折算標
    準。已詳細敘述所憑之證據及取捨、認定之理由。並就上訴
    人否認有幫助詐欺取財及洗錢犯行，雖辯稱係因積欠真實姓
    名不詳綽號「阿誠」男子債務，故將本件如事實欄所載之帳
    戶存摺、金融卡、使用之USB 及密碼等物（下稱系爭帳戶）
    借予該「阿誠」者作為經營網拍使用等語，惟如何於衡酌上
    訴人將系爭帳戶交予綽號「阿誠」者使用前，即特意將其內
    之存款提領幾經殆盡，又無法提供該「阿誠」者之資料以供
    查證，復將其與「阿誠」者之連繫訊息全部刪除，致該「阿
    誠」者於音訊全無時，又未就系爭帳戶為掛失、止付等維護
    自己權益措施等由，認上訴人前揭辯詞不可採信，其主觀上
    應係基於幫助洗錢及詐欺取財之犯意提供系爭帳戶予他人使
    用等情，詳予指駁及說明。所為論斷，俱有卷存證據資料可
    資覆按，從形式上觀察，並無採證認事違背經驗法則、論理
    法則，亦無量刑職權之行使有濫用，或其他違背法令之情形
    。
二、上訴意旨乃謂：其於交付系爭帳戶予綽號「阿誠」者時，該
    特定之犯罪尚未發生，則在前置犯罪未產生既遂前，不能僅
    因其單純提供系爭帳戶供他人使用，即認成立幫助洗錢及詐
    欺取財等罪行等語。
三、惟查：特定犯罪之正犯實行特定犯罪後，為掩飾、隱匿其犯
    罪所得財物之去向及所在，而令被害人將款項轉入其所持有
    、使用之他人金融帳戶，並由該特定犯罪正犯前往提領其犯
    罪所得款項得手，因已造成金流斷點，該當掩飾、隱匿之要
    件，該特定犯罪正犯自成立一般洗錢罪之正犯。如提供金融
    帳戶之行為人主觀上認識該帳戶可能作為對方收受、提領特
    定犯罪所得使用，對方提領後會產生遮斷金流以逃避國家追
    訴、處罰之效果，仍基於幫助之犯意，提供該帳戶之提款卡
    及密碼，以利洗錢之實行，則於提供時即應論以一般洗錢罪
    之幫助犯，已為本院統一之見解。是縱上訴人於提供系爭帳
    戶予綽號「阿誠」者時，該「阿誠」者所屬之犯罪集團尚未
    實行詐欺犯行，惟於本件告訴人鄭詠瀚因受詐欺而陷入錯誤
    將款項匯入系爭帳戶，旋經詐欺集團其他成員提領一空後，
    上訴人即屬一行為成立幫助洗錢及詐欺取財犯行。原審所為
    認定，經核於法並無不合。上訴意旨及其餘所指其主觀上無
    法預見詐欺集團會使用系爭帳戶實行犯罪、本件告訴人確因
    在網路上購物遭詐騙，可見上訴人所辯提供系爭帳戶係供網
    拍使用等詞為真及其不諳何謂「洗錢」意義，應無幫助洗錢
    之犯意等語。均係就原判決已說明之事項及屬原審採證認事
    職權之適法行使，持憑己見，就相同證據資料而為不同之評
    價，且重為事實之爭執，與法律規定得為第三審上訴理由之
    違法情形，不相適合。其上訴不合法律上之程式，應予駁回
    。
據上論結，應依刑事訴訟法第395 條前段，判決如主文。
中    華    民    國   110    年    11    月    4     日
                  刑事第四庭審判長法  官  林  立  華  
                                  法  官  林  瑞  斌  
                                  法  官  王  敏  慧  
                                  法  官  李  麗  珠  
                                  法  官  謝  靜  恒  
本件正本證明與原本無異
                                  書記官
中    華    民    國   110    年    11    月    8     日